【裁判字號】    95,易,2004
【裁判日期】    950929
【裁判案由】    傷害
【裁判全文】
臺灣臺北地方法院刑事判決              95年度易字第2004號
公  訴  人  臺灣臺北地方法院檢察署檢察官
被      告  乙○○
選任辯護人  李詩皓律師
上列被告因傷害案件，經檢察官提起公訴（九十五年度偵字第一
三三一四號），被告於本院準備程序時自白犯罪，本院合議庭裁
定改依簡式審判程序審理，茲判決如下：
        主 文
乙○○傷害人之身體，處拘役伍拾日，如易科罰金，以銀元參佰
元即新台幣玖佰元折算壹日。緩刑貳年。
      犯罪事實
一、乙○○於民國八十一年十一月六日因傷害案件經本院判處拘
    役三十日確定，於八十二年三月二十日易科罰金執行完畢，
    未曾受有期徒刑以上刑之宣告。乙○○與甲○○係親姊妹，
    為二親等之旁系血親，屬於家庭暴力防治法第三條第四款之
    家庭成員，於九十五年五月八日下午三時四十五分許，乙○
    ○在台北縣新店市○○路六○巷六七號三樓住處，與甲○○
    二人因細故發生激烈口角，乙○○認為甲○○之言詞係故意
    刺激伊，憤而基於傷害之故意，衝上前以手抓拉甲○○之臉
    及雙手，甲○○亦以傷害之故意，動手抓乙○○之下體、雙
    手及動口咬乙○○之手左指，嗣經二人之母親畢稚英上前勸
    阻並將二人拉開，乙○○因此受有雙上肢多處挫傷、左腕扭
    傷、左食指咬傷併撕裂傷（1.2×0.3×0.3公分）（甲○○
    涉嫌傷害部分已經乙○○撤回告訴而經不起訴處分），甲○
    ○因此受有臉部、雙上肢多處抓、擦傷等傷害。
二、案經甲○○提出告訴由台北縣警察局新店分局報請台灣台北
    地方法院檢察署檢察官偵查起訴。
    理  由
一、按刑事訴訟法第二百七十三條之一第一項規定，除被告所犯
    為死刑、無期徒刑、最輕本刑為三年以上有期徒刑之罪、或
    高等法院管轄第一審案件者外，於審判期日前之程序進行中
    ，被告先就被訴事實為有罪之陳述時，審判長得告知被告簡
    式審判程序之旨，並聽取當事人、代理人、辯護人及輔佐人
    之意見後，裁定進行簡式審判程序。經查，本件被告乙○○
    被訴傷害案件，非前開不得進行簡式審判程序之案件，經被
    告於本院審理時就被訴事實為有罪之陳述，且經本院告知被
    告簡式審判程序之旨，聽取被告之意見後，爰依上開刑事訴
    訟法第二百七十三條之一第一項之規定裁定改依簡式審判程
    序審判之，合先敘明。
二、上揭被告乙○○與告訴人甲○○二人因細故互毆成傷之犯罪
    事實，已據被告於警詢、偵查及本院審理供承不諱，且據告
    訴人甲○○於警詢、偵查、證人畢稚英於警詢時證述綦詳，
    並有告訴人甲○○、被告二人於天主教耕莘醫院之診斷證明
    書影本各一紙、被告褲子遭扯破之照片三紙（九十五年度偵
    字第一三三一四號卷第十八、十九、二十二、二十三頁）在
    卷可稽，事證明確，被告犯行堪予證定。
三、查被告行為後，刑法於九十四年二月二日修正公布，於九十
    五年七月一日施行，其中修正第二條、第三十三條第五款、
    第四十一條規定。按行為後法律有變更者，適用行為時之法
    律，但行為後之法律有利於行為人者，適用最有利於行為人
    之法律，現行刑法第二條第一項訂有明文。此條規定乃與刑
    法第一條罪刑法定主義契合，而貫徹法律禁止溯及既往原則
    ，係規範行為後法律變更所生新舊法律比較適用之準據法，
    是刑法第二條本身雖經修正，但刑法第二條既屬適用法律之
    準據法，本身尚無比較新舊法之問題，應一律適用裁判時之
    現行刑法第二條規定以決定適用之刑罰法律，先予辨明。又
    以本次刑法修正之比較新舊法，應就罪刑有關之共犯、未遂
    犯、想像競合犯、牽連犯、連續犯、結合犯，以及累犯加重
    、自首減輕暨其他法定加減原因（如身分加減）與加減例等
    一切情形，綜其全部罪刑之結果而為比較，最高法院九十五
    年五月二十三日九十五年度第八次刑庭會議決議可資參照。
    茲就本案有關之新舊法比較部分，臚列如下：
  (一)刑法第二百七十七條第一項之傷害罪，法定刑為「三年以下
    有期徒刑、拘役或科一千元以下罰金。」，據修正後刑法施
    行法增訂第一條之一：「中華民國九十四年一月七日刑法修
    正施行後，刑法分則編所定罰金之貨幣單位為新臺幣。九十
    四年一月七日刑法修正時，刑法分則編未修正之條文定有罰
    金者，自九十四年一月七日刑法修正施行後，就其所定數額
    提高為三十倍。但七十二年六月二十六日至九十四年一月七
    日新增或修正之條文，就其所定數額提高為三倍」及刑法第
    三十三條第五款修正為：「主刑之種類如下：五、罰金：新
    臺幣一千元以上，以百元計算之」等規定，是依修正後之法
    律，刑法第二百七十七條第一項傷害所得科處之罰金刑最高
    為新臺幣三萬元、最低為新臺幣一千元；然依被告行為時之
    刑罰法律，即罰金罰鍰提高標準條例第一條前段規定之提高
    倍數十倍及刑法第三十三條第五款規定之罰金最低額一元計
    算，該罪之罰金刑最高為銀元一萬元，最低額為銀元一元，
    若換算為新臺幣，最高額雖與新法同為新臺幣三萬元，然最
    低額僅為新臺幣三元。因此，比較上述修正前、後之刑罰法
    律，自以修正前刑法之相關規定及罰金罰鍰提高標準條例第
    一條前段法律規定，較有利於被告。
  (二)另按，依修正施行前刑法第四十一條第一項前段係規定：犯
    最重本刑為五年以下有期徒刑以下之刑之罪，而受六個月以
    下有期徒刑或拘役之宣告，因身體、教育、職業、家庭之關
    係或其他正當事由，執行顯有困難者，得以一元以上三元以
    下折算一日，易科罰金；又依修正前罰金罰鍰提高標準條例
    第二條前段（現已刪除）規定，就其原定數額提高為一百倍
    折算一日，亦即，以銀元三百元折算一日，經折算為新臺幣
    後，以新臺幣百元折算一日。惟修正後之法律則規定：犯最
    重本刑為五年以下有期徒刑以下之刑之罪，而受六個月以下
    有期徒刑或拘役之宣告者，得以新臺幣一千元、二千元或三
    千元折算一日，易科罰金；比較修正前後之易科罰金折算標
    準，以施行前之規定，較有利於被告。
  (三)綜合上述各條文修正前、後之比較，揆諸前揭最高法院決議
    及修正後刑法第二條第一項前段、後段規定之「從舊、從輕
    」原則，以九十五年七月一日修正公布施行前之刑法相關規
    定及罰金罰鍰提高標準條例第一條前段、第二條規定對於被
    告較為有利，自應適用修正前之相關規定予以論處。
四、查告訴人為被告之姊，二人為二親等內之旁系血親，渠等為
    家庭成員，家庭成員間實施身體或精神上不法侵害之行為者
    ，均屬家庭暴力，而家庭成員間故意實施家庭暴力行為而成
    立其他法律所規定之犯罪，則成立家庭暴力罪，家庭暴力防
    治法第三條第三款、第二條第一項、第二項定有明文。核被
    告所為，係犯修正前刑法第二百七十七條第一項之傷害罪。
    爰審酌被告犯罪動機、被告與告訴人係親姊妹竟因細故而動
    手傷害對方、告訴人所受傷害程度、被告亦遭告訴人抓、咬
    傷、事後對告訴人撤回傷害告訴及犯罪後坦承犯行深表悔意
    等一切情狀，量處如主文所示之刑，並依修正施行前之規定
    ，諭知易科罰金之折算標準。
五、末按犯罪在刑法前開修正施行前，而於施行後裁判，則其緩
    刑之宣告，應適用修正施行後（即新法）第七十四條之規定
    （前開決議參照）。查被告未曾因故意犯罪而受有期徒刑以
    上刑之宣告，有台灣高等法院被告前案紀錄表乙件在卷可稽
    ，經此教訓後，應知警惕，當無再犯之虞，且告訴人亦有動
    手抓、咬傷被告，被告初雖亦對告訴人提出告訴，嗣於偵查
    時亦對告訴人撤回傷害告訴，並對自己動手毆傷告訴人一事
    深表悔悟，本院因認對其所宣告之刑，以暫不執行為適當，
    爰併予宣告緩刑二年，以勵自新。
據上論斷，應依刑事訴訟法第二百七十三條之一第一項、第二百
九十九條第一項前段，刑法第二條第一項前段、第七十四條第一
項第一款、修正前刑法第二百七十七條第一項、第四十一條第一
項前段，罰金罰鍰提高標準條例第一條前段、修正前罰金罰鍰提
高標準條例第二條，現行法規所定貨幣單位折算新臺幣條例第二
條，判決如主文。
本案經檢察官侯少卿到庭執行職務。
中    華    民    國    95    年    9     月    29    日
                          臺灣臺北地方法院刑事第一庭
                                    法  官  林婷立
以上正本證明與原本無異。
如不服本判決應於收受送達後十日內向本院提出上訴書狀，其未
敘述上訴之理由者並得於提起上訴後十日內向本院補提理由書。
                                    書記官  廖純瑜
中    華    民    國    95    年    9     月    29    日
附錄本案論罪科刑法條全文
刑法第二百七十七條第一項：傷害人之身體或健康者，處三年以
下有期徒刑、拘役或一千元以下罰金。


司法院資訊處製作；財團法人民間司法改革基金會備份。
